臺灣南投地方法院民事裁定
111年度消債更字第60號
聲  請  人  
即  債務人  蔡瑋樺  

代  理  人  梁徽志律師（法扶律師）
相  對  人  
即  債權人  華南商業銀行股份有限公司

法定代理人  張雲鵬  
代  理  人  陳仲緯  
相  對  人  
即債權人    花旗(台灣)商業銀行股份有限公司


法定代理人  莫兆鴻  
代  理  人  陳正欽  


相  對  人  
即  債權人  渣打國際商業銀行股份有限公司


法定代理人  龐維哲  


相  對  人  
即  債權人  臺灣新光商業銀行股份有限公司

法定代理人  李增昌  
代  理  人  沈美佑  
相  對  人  
即  債權人  聯邦商業銀行股份有限公司


法定代理人  林鴻聯  
代  理  人  黃莉玲  
相  對  人  
即  債權人  永豐商業銀行股份有限公司 

法定代理人  曹為實  
代  理  人  呂亮毅  
相  對  人  
即  債權人  中國信託商業銀行股份有限公司


法定代理人  利明獻  


相  對  人  
即  債權人  勞動部勞工保險局

法定代理人  鄧明斌  


上列當事人聲請更生事件，本院裁定如下：
    主  文
聲請人即債務人乙○○自民國111年11月30日16時起開始更生程序
。
命司法事務官進行本件更生程序。
    理  由
一、債務人對於金融機構負債務者，在聲請更生前，應向最大債
    權金融機構請求協商債務清償方案，或向其住、居所地之法
    院或鄉、鎮、市、區調解委員會聲請債務清理之調解。債務
    人依前開規定聲請法院調解，徵收聲請費新臺幣（下同）1,
    000元；債務人於法院調解不成立之日起20日內，聲請更生
    或清算者，以其調解之聲請，視為更生或清算之聲請，不另
    徵收聲請費，消費者債務清理條例（下稱消債條例）第151
    條第1項、第153條之1定有明文。
二、經查：聲請人即債務人（下稱聲請人）因認自身有不能清償
    債務之情，於民國111年8月10日以書面向本院聲請與相對人
    即債權人（下稱相對人）進行債務清理之調解，經本院以11
    1年度司消債調字第73號前置調解事件受理在案；惟與相對
    人即最大債權金融機構渣打國際商業銀行股份有限公司未能
    達成共識，致於111年9月14日調解不成立，經本院核發調解
    不成立證明書等節，業經本院調閱本院111年度司消債調字
    第73號前置調解事件卷宗（下稱調解卷）無誤，堪認屬實。
    又聲請人於調解不成立日起20日內之111年9月29日，即向本
    院聲請更生（見本院卷第13頁），是應將其於111年8月10日
    所為之調解聲請，視為更生聲請，不另徵收聲請費；從而，
    本件聲請程序，合於規定。
三、債務人不能清償債務或有不能清償之虞者，得依本條例所定
    更生或清算程序，清理其債務；債務人無擔保或無優先權之
    本金及利息債務總額未逾1,200萬元者，於法院裁定開始清
    算程序或宣告破產前，得向法院聲請更生，消債條例第3條
    、第42條第1項定有明文。法院開始更生程序之裁定，應載
    明其年、月、日、時，並即時發生效力；法院裁定開始更生
    或清算程序後，得命司法事務官進行更生或清算程序，必要
    時，得選任律師、會計師或其他適當之自然人或法人一人為
    監督人或管理人，消債條例第45條第1項、第16條定有明文
    。
四、聲請意旨略以：聲請人積欠相對人已知之債務總額為126萬7
    ,759元，有不能清償債務之情事，未逾1,200萬元；聲請人
    現任職於千金當鋪，擔任會計之工作，每月薪資約2萬4,800
    元，扣除每月個人生活及扶養必要支出後，尚有餘額，雖不
    足以清償債務，惟仍可履行更生方案，且願意以每月還款3,
    500元、每月為1期、共分72期、總還款金額25萬2,000元之
    計畫清償債務；聲請人並無清算或破產等事件現繫屬於法院
    ，爰依法聲請更生等語。
五、經查：
  ㈠聲請人現任職於千金當鋪，擔任會計之工作，每月薪資約2萬
    4,800元等事實，有其在職薪資證明可證（見本院卷第45頁
    ），堪認聲請人每月應有固定收入約2萬4,800元，而有清償
    債務之可能。
  ㈡聲請人主張其每月個人生活必要支出約1萬7,076元；其另與
    其餘扶養義務人共2人，共同扶養其等2名未成年子女，每月
    扶養必要支出各約2,000元（合計約4,000元）；從而，其每
    月個人生活及扶養之必要支出共計約2萬1,076元等情。本院
    考量聲請人之負債現況，其日常生活所需費用，自應節制開
    支，不得有超越一般人最低生活標準之享受，其對他人扶養
    程度，亦應有所限度，不應與一般人相當，以免有失衡平，
    故參酌消債條例第64條之2所定債務人及其共同生活親屬所
    必要生活費數額之認定標準，以最近1年衛生福利部或直轄
    市政府所公告當地區每人每月最低生活費（111年度臺灣省
    每人每月最低生活費）1.2倍計算數額即1萬7,076元（計算
    式：1萬4,230元×1.2倍＝1萬7,076元），作為必要支出之標
    準，除有特殊情形並有證據證明者外，不宜超出此金額之範
    圍。衡以聲請人前開所列每月個人生活必要支出金額約1萬7
    ,076元，未逾越1萬7,076元之範圍，尚屬相當。又衡以聲請
    人之2名子女均未成年，須由聲請人與其餘扶養義務人共2人
    負擔其扶養費用，誠屬合理；且聲請人前開所列每月扶養必
    要支出金額各約2,000元（合計約4,000元），均未逾越8,53
    8元之範圍（計算式：1萬7,076元/2位扶養義務人=8,538元
    ），核屬相當。從而，堪認聲請人主張其每月個人生活及扶
    養之必要支出共計約2萬1,076元（計算式：1萬7,076元+4,0
    00元=2萬1,076元），屬合理之支出。則聲請人每月固定收
    入約2萬4,800元，於扣除個人生活及扶養之必要支出約2萬1
    ,076元後，每月尚有餘額約3,724元，可資作為清償債務之
    基礎。
  ㈢依如附表所示相對人陳報，截至附表所示基準日止，對聲請
    人尚有如附表所示債權額（含本金、利息），合計上開債權
    總額（含本金、利息）為255萬4,891元。然而，聲請人名下
    除有在第一產物保險股份有限公司及中華郵政股份有限公司
    之保單價值準備金共計約4萬0,832元外，尚無其他財產，有
    其全國財產稅總歸戶財產查詢清單、稅務電子閘門財產所得
    調件明細表、高額壽險資訊連結作業資料、全球人壽保險股
    份有限公司、第一產物保險股份有限公司、中華郵政股份有
    限公司回函可證（見本院卷第39、99至103、123至147、231
    至233、239至241、243至249頁），再衡其現有收支狀況，
    足認其確有不能清償債務之情事，已合於聲請更生之要件，
    自應予其有透過更生程序加以重建經濟生活之機會，俾符消
    債條例之立法本旨。
六、綜上所述，本件聲請人有不能清償債務之情事，又所負無擔
    保或無優先權之債務總額未逾1,200萬元，且未經法院裁定
    開始清算程序或宣告破產，復查無消債條例第6條第3項、第
    8條或第46條各款所定應駁回更生聲請之事由存在，則聲請
    人聲請更生，應屬有據，自應准許。
七、爰裁定如主文。
中　　華　　民　　國　  111 　年 　 11  　月　  30    日
                  民事第二庭  法  官  葉峻石
以上正本係照原本作成。
本裁定不得抗告。
中　　華　　民　　國　  111 　年 　 11  　月　  30    日
                              書記官  沈柏樺
附表：
編號 債權人 債權總額 (本金、利息；新臺幣) 基準日(民國) 1 華南商業銀行股份有限公司 1萬1,772元 111年10月17日 2 甲○(台灣)商業銀行股份有限公司 3萬4,905元  111年10月26日   8萬1,308元  3 渣打國際商業銀行股份有限公司 139萬6,507元 111年10月16日 4 臺灣新光商業銀行股份有限公司 76萬4,177元 111年10月17日 5 聯邦商業銀行股份有限公司 6萬2,201元 111年10月31日 6 永豐商業銀行股份有限公司  7,207元 111年10月17日 7 中國信託商業銀行股份有限公司 7萬7,991元 111年10月17日 8 勞動部勞工保險局 11萬8,823元 111年10月17日 合計：255萬4,891元